【裁判字號】    95,婚,198
【裁判日期】    950622
【裁判案由】    履行同居
【裁判全文】
臺灣臺北地方法院民事判決               95年度婚字第198號
原      告  乙○○
被      告  甲○
上列當事人間請求履行同居事件，本院於民國95年6月8日言詞辯
論終結，判決如下：
    主      文
原告之訴駁回。
訴訟費用由原告負擔。
    事實及理由
一、原告起訴主張兩造於民國78年5 月1 日結婚，不料被告於民
    國90年後攜子女離家出走，經多次電話聯絡亦拒絕溝通，為
    此爰依民法第1001條規定，請求被告應與原告同居等語。
二、被告則以兩造原在台北市○○街149 之5 號共同生活，原告
    曾經對被告施暴；原告於86年間發生外遇而離家，原告與外
    遇對象育有一女，原告經法院判刑後，約於90年6 月間返家
    ，但未幾又帶婚外女子回家同居，被告認為子女不宜在該環
    境下成長，兩造長輩曾於92年1 月27日商談，但無結論，被
    告乃與子女於92年1 月29日遷返新竹娘家，被告手機號碼沒
    有改變，但原告未曾與被告聯絡，原告恐仍有外遇及吸毒問
    題，被告有不能同居的正常事由等語資為抗辯。
三、按夫妻互負同居之義務，但有不能同居之正當理由者，不在
    此限，民法第 1001 條定有明文。又婚姻以夫妻共同生活為
    目的，配偶間自應協力維持共同生活之幸福與圓滿，而同居
    乃夫妻雙方和諧協力始克達成。而所謂正當理由，指依一般
    社會觀念及客觀標準觀察，履行同居為不合理者而言。
四、經查兩造婚姻關係存續中業據當庭提出身分證件查核無誤；
    被告主張曾遭原告施暴，經被告於95年6 月8 日庭訊時提出
    驗傷單為證，原告則以係因被告先動手，伊為抵抗造成被告
    受傷云云置辯，然原告未能舉證以實其說，況若僅有抵擋行
    為，衡情不致造成被告受傷，故原告之辯稱委不足採；本件
    原告就其發生婚外情，已育有一女，並經判刑確定之事實，
    業據原告當庭提出本院86年度易字第5419號判決書為證，堪
    信被告有破壞婚姻之行為；原告陳述「我是很有誠意要跟被
    告談離婚，但是每次被告都是獅子大開口。兩造分開已經十
    多年，我怎會要被告回來同居。」，可見原告無意與被告共
    同生活，其意在離婚，而同居乃夫妻雙方和諧協力始克達成
    ，原告既無意同居，卻訴請被告履行同居，顯不合理。綜合
    上開事證，原告在婚後有暴力行為及違反夫妻間履行誠實義
    務，係屬造成婚姻產生破裂有責之一方，且原告起訴意在離
    婚，顯非有請求被告履行同居之真意，自與上開規定未合。
    從而，原告依民法第1001條規定請求被告應與原告同居，為
    無理由，應不予准許。
五、結論：本件原告之訴為無理由，並依民事訴訟法第 78 條，
    判決如主文。
中    華    民    國    95    年    6     月    22    日
                  家事法庭法  官  林妙黛
以上正本係照原本作成。
如對本判決上訴，須於判決送達後20日之不變期間內，向本院提
出上訴狀，並繳納上訴裁判費新臺幣4,500 元。
中    華    民    國    95    年    6     月    22    日
                          書記官  尹遜言


司法院資訊處製作；財團法人民間司法改革基金會備份。
